臺灣高等法院民事裁定　　　　　　　　　96年度抗字第1141號
抗　告　人　甲○○
　　　　　　　　　　　　號1樓.
上列抗告人因與相對人乙○○間停止執行事件，對於中華民國96
年5月25日臺灣士林地方法院96年度聲字第703號裁定提起抗告，
本院裁定如下：
    主  文
原裁定廢棄，應由臺灣士林地方法院更為裁定。
    理  由
一、按提起異議之訴，法院認為有必要情形，依強制執行法第18
    條第2項規定，固得為停止強制執行裁定。但是否有必要情
    形，自應由法院依調查結果認定之。
二、本件抗告人主張略以：相對人於民國96年1月17日就門牌號
    碼：台北市○○路○段154巷23弄1號1樓之房屋及所坐落之
    基地台北市○○區○○段423地號土地（下稱系爭房地）聲
    請強制執行，惟伊一再主張系爭房地確由伊出資購買，僅借
    名登記於子女名下，且系爭房地所坐落之423地號土地與鄰
    地421地號、422地號之水利地有重疊處，相對人聲請強制執
    行，顯侵害伊之權益。又本件所涉及之台灣士林地方法院（
    下稱士林地院）95年度執字第14270號執行事件，伊已提起
    第三人異議之訴（士林地院95年度重訴字第246號），並經
    士林地院以95年度聲字第1131號裁定，准伊供擔保新台幣（
    下同）50萬元後，該強制執行程序應暫予停止，伊並已供擔
    保，而該停止執行之裁定因相對人未提出抗告而確定。縱士
    林地院95年度重訴字第246號第三人異議之訴伊起訴之聲明
    範圍僅限於「位於台北市○○區○○段2小段421地號土地如
    士林地院92年度重訴字第134號民事判決（即相對人據以聲
    請強制執行之執行名義）之附圖所示A、B部分土地即士林地
    院95年度重訴字第246號判決之附圖所示部分（見本院卷第
    16頁之附圖，下稱原始聲明）。嗣因相對人追加執行，伊乃
    將聲明擴張至如附表一所示之不動產部分，擴張之聲明為：
    「一、士林地院95年度執字第14270號拆屋還地執行事件之
    強制執行程序應予撤銷。二、被告（即相對人）不得執士林
    地院92年度重訴字第134號民事判決為執行名義，對原告（
    即抗告人）所有位於台北市○○區○○段421地號土地如該
    判決附圖所示A、B部分，以及如附表一所示之不動產聲請強
    制執行。」（見原法院卷第3頁之書狀，下稱擴張聲明）。
    因伊原始聲明已經士林法院為停止執行之裁定，而本件原裁
    定所指之範圍，似僅限於「擴張聲明」部分，而原裁定未具
    體表明，顯違反民事訴訟法第238條所規定裁定之羈束力等
    語。
    經查：
（一）抗告人前曾就士林地院95年度執字第14270號執行事件聲
      請停止執行，經士林地院以95年度聲字第1131號裁定，准
      抗告人供擔保50萬元後，就該強制執行程序應暫予停止（
      見本院卷第9、10頁所附之該裁定），抗告人並已供擔保
      50萬元，有提存書可考（見本院卷第11頁）。又抗告人所
      提之第三人異議之訴，經士林地院以95年度重訴字第246
      號判決駁回抗告人之請求，有該判決可考（見本院卷第12
      頁至第16頁）。而抗告人對該判決聲明不服，提起上訴，
      有上訴狀可考（見本院卷第17頁至第19頁）。
（二）再觀之抗告人前所聲請停止執行（士林地院以95年度聲字
      第1131號），係針對相對人所執士林地院92年度重訴字第
      134號、本院92年度重上字第493號、最高法院95年度台上
      字第726號民事確定判決為執行名義而聲請停止執行。而
      該確定判決之內容為：「……坐落台北市○○區○○段二
      小段421號土地（下稱421地號土地）屬被上訴人（即相對
      人，下同）所有，劉紳全（原名劉荃）、劉馥玫（即抗告
      人之子女）所有之車庫及庭院無正當權源占用421地號土
      地如附圖A、B所示面積合計55.24平方公尺部分，被上訴
      人本於所有權作用，請求劉紳全（原名劉荃）、劉馥玫將
      上開占用土地上之車庫、庭院拆除，並將土地返還被上訴
      人，自屬有據。劉紳全（原名劉荃）、劉馥玫無權占有
      421地號土地受有相當於租金之利益，致土地所有人之被
      上訴人及被上訴人之前手即系爭土地之前所有人陳和東、
      林芳玉分別受有損害，陳和東、林芳玉並已將其對於劉紳
      全（原名劉荃）、劉馥玫之不當得利返還請求權讓與被上
      訴人，故被上訴人依不當得利之規定，請求劉紳全（原名
      劉荃）、劉馥玫返還起訴前回溯五年期間之不當得利52萬
      1,226元及其法定遲延利息，暨自92年7月30日起至返還土
      地日止按月給付被上訴人8,857元，亦屬有據。……」等
      情，有最高法院95年度台上字第726號裁定可考（見本院
      卷第21、22頁）。足見抗告人前所聲請停止執行（士林地
      院以95年度聲字第1131號），係針對「421地號土地如附
      圖A、B所示面積合計55.24平方公尺部分，及不當得利52
      萬1,226元及其法定遲延利息，暨自92年7月30日起至返還
      土地日止按月給付相對人8,857元」部分。
（三）而本件抗告人所聲請停止執行，係指「台北市○○區○○
      段421地號土地如附圖所示A、B部分，以及如附表一所示
      之不動產」部分，即抗告人擴張聲明部分，而擴張聲明部
      分之範圍，除421地號土地如附圖所示A、B部分外，尚有
      如附表一所示423地號土地及房屋，其範圍顯大於原始聲
      明即如附圖所示A、B部分土地。而原裁定僅以經審查結果
      ，認為抗告人之主張並不成立，尚無停止強制執行之必要
      為由，而駁回抗告人之聲請。惟原裁定未具體表明駁回部
      分係指抗告人聲明之何部分？是否僅指原始聲明以外部分
      ？又原始聲明部分，業經士林地院以95年度聲字第1131號
      裁定，准抗告人供擔保50萬元後，就該強制執行程序應暫
      予停止（見本院卷第9、10頁所附之該裁定），則此部分
      似應考慮民事訴訟法第238條所規定裁定羈束力之問題。
      從而原裁定駁回抗告人之聲請，自有未洽。抗告意旨指摘
      原裁定不當，聲明廢棄，為有理由，自應予以廢棄發回，
      由原法院為妥適之處理。
三、據上論結，本件抗告為有理由，爰裁定如主文。
中　　華　　民　　國　　96　　年　　7 　　月　　19　　日
                  民事第七庭
                      審判長法　官  鄭三源
　　　　　　　　　　　      法　官　周美月
　　　　　　　　　　　      法　官　王聖惠
正本係照原本作成。
本裁定除以適用法規顯有錯誤為理由，並經本院許可外，不得再
抗告。如提起再抗告，應於收受後10日內委任律師為訴訟代理人
向本院提出再抗告狀。並繳納再抗告費新台幣１千元。
中　　華　　民　　國　　96　　年　　7 　　月　　20　　日
　　　　　　　　　　　　　　書記官  陳樂觀
